【裁判字號】    89,上易,1419
【裁判日期】    890914
【裁判案由】    詐欺等
【裁判全文】
臺灣高等法院高雄分院刑事判決    八十九年度上易字第一四一九號
    上  訴  人
    即自訴人    甲○○
    被      告  乙○○
右上訴人因被告詐欺案件，不服臺灣高雄地方法院八十九年度自字第三八一號、中華
民國八十九年八月三日第一審判決，提起上訴，本院判決如左：
      主  文
上訴駁回。
      理  由
一、自訴人上訴意旨略以：被告乙○○係分別與自訴人及其他攤位購買戶分別簽訂買
    賣契約，憑以詐取自訴人及其他攤位購買戶之金錢，其犯罪行為係屬多數，故其
    犯罪是否成立，自應依各個行為分別論斷之，倘檢察官就被害人之一所為告訴詐
    欺之事實經偵查終結後，認為未成立犯罪，而為不起訴處分，其效力自不及於其
    他被害人，縱經檢察官偵結提起公訴始有裁判上一罪關係，本件與告訴人游正一
    之告訴案件，為不同之被害人，案情尚有諸多不同，並非同一案件，而刑事訴訟
    法第三百二十三條第一項所謂「同一案件」指被告及犯罪事實俱相同者，並不包
    括法律上同一案件在內，故自訴人並非不得對被告乙○○提起自訴，原判決不當
    云云。
二、按刑事訴訟法業於民國八十九年二月九日經總統修正公布，並於同年月十一日生
    效，其修正後第三百二十三條第一項規定「同一案件經檢察官依第二百二十八條
    規定開始偵查者，不得再行自訴。但告訴乃論之罪，經犯罪之直接被害人提起自
    訴者，不在此限」，亦即關於偵查在先自訴在後之非告訴乃論之罪，已改採所謂
    「公訴優先原則」，不得提起自訴而提起者，應諭知不受理之判決，刑事訴訟法
    第三百三十四條亦訂有明文。而所謂「同一案件」係指所訴兩案被告相同，被訴
    之犯罪事實亦屬同一而言，實質上一罪固屬同一事實，牽連犯、連續犯、想像競
    合犯之裁判上一罪者，亦屬同一事實，只須自訴之後案與檢察官偵查之前案，各
    所涉及之全部事實，從形式上觀察，如皆成罪，具有裁判上不可分之一罪關係，
    而前後二案之事實有部分相同時，即屬同一案件，而有本條之適用，初不因前後
    案罪名有所差異或多寡不一，而受影響（最高法院八十四年度台上字第三二五號
    、八十七年度台上字第一二二七號裁判意旨參照）。
三、查，本件自訴人甲○○於八十九年七月二十一日提起本件自訴，指被告乙○○所
    經營之東雲股份有限公司，於八十四年七月間與建台水泥股份有限公司合建「東
    帝士八十五國際廣場」，被告乙○○施用詐術，欺騙自訴人以妻吳清涼名義、已
    交付買賣價金新台幣（下同）四百四十九萬元，購買該廣場地下二樓攤位之事件
    ，被告乙○○涉嫌觸犯詐欺及背信罪（詳如原審卷第二頁自訴狀所載）。惟右開
    犯罪事實，前經另案告訴人游正一於八十八年十一月二十九日向臺灣高雄地方法
    院檢察署檢察官對相同之被告乙○○及李宗仁提出告訴，指訴其於八十四年間，
    向被告乙○○、李宗仁購買「東帝士八十五國際廣場」地下二樓兩個攤位，一個
    車位，總價一千餘萬元，涉嫌詐欺罪云云，並經該署於八十八年十二月一日分案
    偵辦，現仍在偵查中，此有臺灣高雄地方法院檢察署八十八年度偵字第二九０四
    七號、八十九年度偵字第一三七二四號偵查卷影本二宗在卷可考，告訴人游正一
    指訴之對象與本件自訴人甲○○指訴之被告乙○○為相同，且告訴與自訴之事實
    ，從形式上觀察，如皆成罪，具有連續犯之裁判上一罪不可分關係，為法律上之
    同一案件，堪可認定。依上開說明，修正後刑事訴訟法第三百二十三條第一項規
    定，「同一案件」經檢察官「開始偵查」者，不得再行自訴，自訴人甲○○於八
    十九年七月二十一日再向臺灣高雄地方法院提出自訴，且所訴之詐欺及侵占罪復
    均非告訴乃論之罪，其自訴應屬不合法。本於公訴優先原則，自訴人允宜向地檢
    署告訴，一併由檢察官偵查始為適法。
四、原審判決依據修正後刑事訴訟法第三百二十三條第一項、第三百四十三條、第三
    百零七條規定，逕為諭知不受理之判決，經核並無違誤，自訴人上訴並無理由，
    應予駁回，並不經言詞辯論為之。
據上論結，應依刑事訴訟法第三百六十八條、第三百七十二條，判決如主文。
中    華    民    國     八十九     年       九       月     十四   日
                              臺灣高等法院高雄分院刑事第二庭
                                  審判長法官  曾永宗
                                        法官  邱永貴
                                        法官  曾玉英
右正本證明與原本無異。
不得上訴。
                                      書記官  林靜霙
中    華    民    國     八十九     年       九       月    十五日
                                                                    Ｄ


司法院資訊處製作；財團法人民間司法改革基金會備份。
